臺灣士林地方法院刑事判決
111年度訴字第187號
公  訴  人  臺灣士林地方檢察署檢察官
被      告  蕭渝璋
選任辯護人  楊朝淵律師（法律扶助）
上列被告因違反毒品危害防制條例案件，經檢察官提起公訴（11
1年度偵字第5549號、111年度偵字第9425號），本院判決如下：
    主  文
蕭渝璋共同犯運輸第三級毒品罪，處有期徒刑肆年。
扣案如附表編號1至3所示之物均沒收。
    事  實
一、蕭渝璋明知愷他命（Ketamine）係毒品危害防制條例第2條
    第2項第3款明定之第三級毒品，不得非法持有、運輸，且屬
    我國行政院依懲治走私條例第2條第3項授權公告之「管制物
    品管制品項及管制方式」所列第1點第3款所列管制進出口物
    品，不得私運進口。其於民國111年1月上旬，經LINE通訊軟
    體暱稱「堅持」(真實姓名年籍不詳)、「王御」(真實姓名
    年籍不詳)之成年人要求，同意協助收受自國外寄送之包裹
    ，再轉交予「王御」、「堅持」指定之人，其並可於事成後
    取得新臺幣（下同）10萬元之報酬。蕭渝璋遂與「王御」、
    「堅持」共同基於運輸第三級毒品愷他命及私運管制物品進
    口之犯意聯絡，由「王御」、「堅持」安排自境外寄送夾藏
    愷他命毒品之國際郵包來臺，蕭渝璋則提供其個人身分證件
    、手機門號「0000-000000」，上網註冊EZWAY實名認證，並
    以「0000-000000」手機門號做為郵包寄送來臺後之收件電
    話，俟該郵包抵臺後，並由蕭渝璋負責出面填寫包裹報關個
    案委託書，簽領本案郵包再轉交毒品上游「堅持」、「王御
    」等人。嗣於111年2月24日，由「王御」、「堅持」安排自
    阿拉伯聯合大公國「杜拜」境內將含有第三級毒品愷他命2
    包（毛重4,030公克，純質淨重3,299.02公克，驗餘淨重390
    8.27公克，下稱本案郵包）夾藏入國際郵包（收件人為：XI
    AOYUZHANG，即蕭渝璋），並委由不知情之國際貨運業者DHL
    運輸來臺。嗣財政部關務署臺北關（下稱臺北關）於111年2
    月24日查驗發現該郵包內夾藏第三級毒品愷他命2包，旋即
    移交法務部調查局桃園市調查處偵辦，再移交法務部調查局
    新北市調查處續辦。蕭渝璋並於111年3月1日下午6時18分許
    出面在DHL快遞公司內湖投遞站(址設：臺北市○○區○○街000
    號)內簽領本案郵包時，為法務部調查局新北市調查處調查
    官當場查獲，並當場扣得如附所示之物。
二、案經法務部調查局新北市調查處移送臺灣士林地方檢察署檢
    察官偵查起訴。
    理  由
壹、程序部分：
    本判決所引用之非供述證據，並無證據證明係公務員違背法
    定程序所取得，亦無顯有不可信之情況，檢察官、被告蕭渝
    璋及其辯護人於本院提示時亦均同意有證據能力，自均得作
    為本判決之證據。
貳、實體部分：
一、認定犯罪事實所憑之證據及理由：
    上開犯罪事實，業據被告於調詢、偵訊、本院訊問、準備程
    序、審理時均坦承不諱（臺灣士林地方檢察署111年度偵字
    第5549號卷【下稱偵5549卷】第15至23、119至125頁，本院
    111年度聲羈字第33號卷【下稱聲羈卷】第32至33頁，本院1
    11年度訴字第187號卷【下稱訴字卷】第25至27、129至131
    、176至182頁），並有財政部關務署臺北關111年2月24日北
    機核移字第1110100534號函、扣押貨物收據及搜索扣押筆錄
    影本、個案委任書、單筆艙單資料清表、法務部調查局新北
    市調查處毒品案查獲證物啟封紀錄暨扣案證物照片、法務部
    調查局新北市調查處搜索扣押筆錄、扣押物品目錄表、扣押物
    品照片（包裹菜底、包裹外箱、瓦楞板、愷他命）、扣案國
    際郵包封面照片、被告扣案手機中與暱稱「堅持」對話截圖
    、被告手機之通訊監察譯文、本院111年急聲監字第000001
    號通訊監察書在卷可參（臺灣士林地方檢察署111年度他字
    第1136號卷【下稱他卷】第17至22、26至30頁，偵5549卷第
    47至55、61至69、103至105頁），且有如附表所示之物扣案
    可資佐證。再前揭扣案如附表編號1所示之物，經送請法務
    部調查局鑑驗結果，確含有第三級毒品愷他命之成分（詳如
    附表該編號備註欄所示），此有法務部調查局111年3月8日
    調科壹字第11123201520號鑑定書在卷可按（偵5549卷第157
    頁）。堪認被告前開任意性自白與事實相符，可以採信。綜
    上，本件事證明確，被告上開犯行，堪予認定，應依法論科
    。
二、論罪科刑：　　
（一）按愷他命為毒品危害防制條例第2條第2項第3款所定之第
      三級毒品，且為行政院依懲治走私條例第2條第3項授權公
      告「管制物品管制品項及管制方式」第1項第3款所列之管
      制進出口物品，依法不得運輸、私運進口。又所謂「運輸
      」者，係指本於運輸意思而搬運輸送而言，倘其有此意圖
      者，一有搬運輸送之行為，犯罪即已成立，並非以運抵目
      的地為完成犯罪之要件。因此應以起運為著手，以運離現
      場為其既遂，則運輸毒品罪，並不以兩地間毒品直接運送
      移轉存置於特定地點為限，其以迂迴、輾轉方法，利用不
      相同之運輸工具、方法將特定之毒品移轉運送至最終目的
      者，其各階段之運送行為，均不失為運輸行為之一種，此
      即為運輸毒品罪之犯罪構成要件之行為。又懲治走私條例
      第2條第1項之私運管制物品進口罪，指未經許可，擅自將
      逾公告數額之管制物品，自他國或公海等地，私運進入我
      國境內而言，一經進入國境，其犯罪即屬完成。故核被告
      所為，係犯毒品危害防制條例第4條第3項之運輸第三級毒
      品罪、懲治走私條例第2條第1項之私運管制物品進口罪。
（二）被告與「堅持」及「王御」等成年人就上開犯行間，有犯
      意聯絡及行為分擔，為共同正犯。又其等間利用不知情之
      國際貨運業者實行上開犯罪，為間接正犯。
（三）被告以一行為同時觸犯上開二罪名，為想像競合犯，應依
      刑法第55條規定，從一重之運輸第三級毒品罪處斷。
（四）刑之減輕事由：
    1.被告於偵查、本院準備程序及審理時就本件運輸第三級毒
      品之犯行，均自白不諱，已如前述，應依毒品危害防制條
      例第17條第2項規定，減輕其刑。
    2.至被告固於偵查時自稱本案運輸之毒品來源為「堅持」、
      「王御」等人，惟本件未因被告前揭供述而查獲其他共犯
      或正犯，此有臺灣士林地方檢察署111年6月7日士檢卓紀1
      11偵5549字第1119029400號函、法務部調查局新北市調查
      處111年6月8日新北緝字第11144574660號函在卷可參(訴
      字卷第159、161至167頁)，自無毒品危害防制條例第17條
      第1項減免其刑規定之適用。
    3.被告及其辯護人固請求依刑法第59條之規定予以酌減其刑
      云云。惟按刑法第59條規定之酌量減輕其刑，必須犯罪另
      有特殊之原因與環境，在客觀上足以引起一般同情，認為
      即使予以宣告法定最低度刑，猶嫌過重者，始有其適用。
      此所謂法定最低度刑，固包括法定最低本刑，惟遇有其他
      法定減輕之事由者，則應係指適用其他法定減輕事由減輕
      其刑後之最低度刑而言。倘被告別有法定減輕事由者，應
      先適用法定減輕事由減輕其刑後，猶認其犯罪之情狀顯可
      憫恕，即使科以該減輕後之最低度刑仍嫌過重者，始得適
      用刑法第59條規定酌量減輕其刑（最高法院100年度台上
      字第744號刑事判決意旨參照）。而本案運輸入境之第三
      級毒品愷他命純質淨重達3299.02公克，數量非少，若流
      入市面，勢將嚴重戕害國民身心健康，並間接誘發其他犯
      罪，連帶敗壞社會治安，被告為圖賺取個人私利，而為收
      受本件夾帶毒品愷他命包裹之運輸毒品犯行，客觀上難認
      有足以引起一般人同情之特殊原因或環境；況本案依毒品
      危害防制條例第17條第2項規定予以減輕其刑後，要無量
      處最低度刑期猶嫌過重之情事。是被告及辯護人請求依該
      規定減輕其刑，核無可採。
（五）爰審酌被告不思循正當途徑獲致財物，無視政府反毒政策
      及嚴格查禁，明知愷他命足以戕害人體身心健康，助長社
      會不良風氣，竟為圖非法獲利，與「堅持」及「王御」等
      人共同運輸愷他命來臺，若流入市面，不僅助長毒品流通
      、氾濫，戕害他人身心健康，更間接危害社會、國家健全
      發展；而本案之愷他命於甫於入境時即為關務人員截獲，
      尚未實際流入市面造成毒品擴散之危害，且被告僅屬收貨
      之次要角色，具有相當之可代替性，尚非居於幕後策劃之
      主要人員，復因一時貪念致罹重典，犯罪所得利益尚非至
      鉅，且因遭查獲而分文未得，併審酌被告犯後始終坦承犯
      行，尚見悔悟之意之態度，兼衡及其犯罪之動機、目的、
      手段、素行暨其自陳高中畢業，從事計程車工作，平均月
      收入約新臺幣3萬初，未婚，無子女，家中有母親需要扶
      養，自己租屋居住之智識程度、家庭經濟生活狀況等一切
      情狀，量處如主文所示之刑。
三、沒收：
（一）按毒品危害防制條例第18條第1項後段應沒入銷燬之毒品
      ，指查獲施用或持有之第三、四級毒品而言。倘係查獲製
      造、運輸、販賣、意圖販賣而持有、以非法方法使人施用
      、引誘他人施用或轉讓第三、四級毒品，既屬同條例相關
      法條明文規定處罰之犯罪行為，即非該條項應依行政程序
      沒入銷燬之範圍。又同條例第19條第1項所定供犯罪所用
      或因犯罪所得之物，係指犯第4條至第9條、第12條、第13
      條或第14條第1項、第2項之罪所用之物，不包括毒品本身
      在內，是尚不得援用此項規定為第三、四級毒品之沒收依
      據。再同條例對於查獲之製造、運輸、販賣、意圖販賣而
      持有、以非法方法使人施用、引誘他人施用及轉讓第三、
      四級毒品之沒收，並無特別規定，如其行為已構成犯罪，
      則該毒品即屬不受法律保護之違禁物，應回歸刑法之適用
      ，依刑法第38條第1項之規定沒收之，始為適法（最高法
      院109年度台上字第1301號判決意旨參照）。查扣案如附
      表編號1所示之物屬被告為本案運輸毒品犯行經查獲之第
      三級毒品，業如前述，依照上開規定及說明，該等物品屬
      違禁物，不問是否屬於犯罪行為人所有，均應依刑法第38
      條第1項之規定宣告沒收。又各該盛裝毒品之包裝袋或容
      器，以現今所採行之鑑驗方式，包裝袋或容器仍會殘留微
      量毒品，而無法將之完全析離，亦均刑法第38條第1項之
      規定，一併諭知沒收。至鑑定時經取樣鑑驗耗用之上開毒
      品，因已不存在而滅失，自無庸宣告沒收。
（二）扣案如附表編號2所示之物，係作為包裹、貯存、掩飾、
      置放上開毒品以利私運之用，為供運輸第三級毒品所用之
      物，應依毒品危害防制條例第19條第1項規定，宣告沒收
      。
（三）扣案如附表編號3所示之物，係被告所持用，且供其與LIN
      E通訊軟體暱稱「堅持」(真實姓名年籍不詳)、「王御」(
      真實姓名年籍不詳)之男子共犯本件聯繫運輸毒品事宜所
      用之物，業據被告自承在卷（訴字卷第180頁），應依毒
      品危害防制條例第19條第1項規定，宣告沒收。
（四）另查共犯LINE通訊軟體暱稱「堅持」(真實姓名年籍不詳)
      之男子所應允給予被告之報酬10萬元，因被告於收受包裹
      時即遭查緝，尚未實際取得報酬，卷內復查無明確事證可
      認其確已因本案行為而獲有任何報酬或取得尚未分配之犯
      罪所得，是尚不生犯罪所得應予沒收之問題，併予敘明。
據上論斷，應依刑事訴訟法第299條第1項前段，判決如主文。
本案經檢察官黃子宜提起公訴，檢察官李清友到庭執行職務。
中　　華　　民　　國　　111 　年　　7 　　月　　5 　　日
                  刑事第四庭審判長法　官　錢衍蓁
　　　　　　　　　                法　官　彭凱璐
　　　　　　　　　                法　官　謝當颺
以上正本證明與原本無異。
如不服本判決，應於判決送達後20日內向本院提出上訴書狀，並
應敘述具體理由；其未敘述上訴理由者，應於上訴期間屆滿後20
日內向本院補提理由書（均須按他造當事人之人數附繕本），「
切勿逕送上級法院」。告訴人或被害人如對於本判決不服者，應
具備理由請求檢察官上訴，其上訴期間之計算係以檢察官判決正
本送達之日期為準。因疫情而遲誤不變期間，得向法院聲請回復
原狀。
　　　　　　　　　　　　　　　　　書記官  郭如君
中　　華　　民　　國　　111 　年　　7 　　月　　5 　　日
附錄本案論罪科刑法條：　　　　　　　　　　　　　　　　　
毒品危害防制條例第4條第3項
製造、運輸、販賣第三級毒品者，處七年以上有期徒刑，得併科
新臺幣一千萬元以下罰金。

懲治走私條例第2條第1項
私運管制物品進口、出口者，處七年以下有期徒刑，得併科新臺
幣三百萬元以下罰金。
　　　　　　　　　　　　　　　　　
附表：
編號 扣案物名稱 數量 備註 1 愷他命 2包 扣押物編號A-1結晶檢品2包，均含第三級毒品愷他命成分，合計淨重3,910.65公克（驗餘淨重3,908.27公克，空包裝總重82.69公克），純度84.36%，純質淨重3,299.02公克。 2 阿拉伯聯合大公國郵包（包括包裹菜底2包、包裹外箱1包、瓦楞板1包） 1包 作為包裹、貯存、掩飾、置放本件愷他命，供被告共犯本件運輸第三級毒品所用之物。 3 IPHONE手機（含門號0000000000號SIM卡1張，IMEI：000000000000000） 1支 被告所持用，用以與共犯「堅持」、「王御」聯繫運輸第三級毒品愷他命所用之物。